【裁判字號】    99,交聲,627
【裁判日期】    990426
【裁判案由】    交管條例聲異
【裁判全文】
臺灣板橋地方法院交通法庭裁定         99年度交聲字第627號
原處分機關  交通部公路總局臺北區監理所板橋監理站
異  議  人
即受處分人  甲○○
上列受處分人因違反道路交通管理處罰條例案件，對於交通部公
路總局臺北區監理所板橋監理站於民國99年3月5日以板監裁字第
裁41-CO0000000號所為之處分（原舉發案號：北縣警交字大第CO
0000000號）聲明異議，本院裁定如下：
    主  文
原處分撤銷。
甲○○汽車駕駛人，駕駛汽車經測試檢定酒精濃度超過規定標準
，處罰鍰新台幣壹萬伍仟元，於一年內不得考領普通重型機車駕
駛執照，施以道路交通安全講習。
    理  由
一、原處分意旨略以：受處分人甲○○領有職業大貨車駕駛執照
    ，其於民國99年3月4日21時42分許，騎乘車牌號碼LLE-265
    號重型機車，行經臺北縣新莊市○○街80巷與福營路口時，
    因有酒精濃度超過規定標準（呼氣酒精濃度0.38mg/l）之違
    規事實，經臺北縣政府警察局新莊分局警員以臺北縣政府警
    察局99年3月4日北縣警交大字第CO0000000 號舉發違反道路
    交通管理事件通知單（下稱舉發通知單）攔停舉發及移置保
    管上開車輛。嗣經原處分機關於99年3月5日以板監裁字第裁
    41-CO0000000號裁決書，爰依道路交通管理處罰條例第35條
    第1 項第1 款之規定，裁處罰鍰新臺幣15,000元，吊扣駕駛
    執照1 年（原裁決書載為12個月），並施以道路交通安全講
    習等語。
二、聲明異議意旨略以：異議人係騎乘重型機車酒駕，但因沒有
    機車駕照，故遭吊扣汽車（即職業大貨車）駕照。惟汽車駕
    駛執照為異議人賴以維生之證照，倘遭吊扣恐影響家計，就
    吊扣伊職業大貨車駕駛執照之處分，爰聲明異議等語。
三、按「汽車駕駛人，駕駛汽車經測試檢定酒精濃度超過規定標
    準者，處新臺幣1 萬5 千元以上6 萬元以下罰鍰，並當場移
    置保管該汽車及吊扣其駕駛執照1 年」、「汽車駕駛人違反
    本條例規定，應受吊扣駕駛執照處分，於汽車駕駛人係無駕
    駛執照駕車者，在所規定最長吊扣期間內，不得考領駕駛執
    照」，道路交通管理處罰條例第35條第1 項第1 款、第67條
    第6 項分別定有明文；另依同條例第24條第1 項第2 款規定
    ，有上開第35條第1 項違規之行為者，並應接受道路交通安
    全講習。又依道路交通管理處罰條例第92條第1 項所授權訂
    定之道路交通安全規則第114 條第2 款之規定：「汽車駕駛
    人飲用酒類或其他類似物後其吐氣所含酒精濃度超過每公升
    0.25毫克或血液中酒精濃度超過百分之0.05以上者，不得駕
    車」，故駕駛汽車經測試檢定超過上開酒精濃度者，即屬超
    過酒精濃度規定標準，依首揭法律規定，當應予以處罰。而
    所謂「汽車」，係指在道路上不依軌道或電力架線而以原動
    機行駛之車輛（包括機器腳踏車），道路交通安全規則第2
    條第1項第1款亦有明文規定。故騎乘機車若有上開之違規行
    為，亦有前揭處罰規定之適用。
四、經查：
  (一)異議人甲○○於99年3 月4 日21時42分許，騎乘車牌號碼
      LLE-265 號重型機車，行經臺北縣新莊市○○街80巷與福
      營路口時，為警攔停後經測得吐氣所含酒精成分為每毫升
      0.38毫克之事實，有臺北縣政府警察局舉發違反道路交通
      管理事件通知單1 紙在卷可稽，復為異議人所不爭執，異
      議人有前開酒精濃度超過規定標準仍駕車之違規情節，至
      為明確。
  (二)惟按修正前之道路交通管理處罰條例第68條原規定：「汽
      車駕駛人，因違反本條例及道路交通安全規則之規定，受
      吊扣或吊銷駕駛執照處分時，吊扣或吊銷其持有各級車類
      之駕駛執照」；嗣修正後之道路交通管理處罰條例第68條
      則規定：「汽車駕駛人，因違反本條例及道路交通安全規
      則之規定，受吊銷駕駛執照處分時，吊銷其持有各級車類
      之駕駛執照」。考其修法原因，乃係因舊法將違規行為人
      所持有各級車類之駕駛執照均一併吊扣或吊銷，失之過酷
      ，影響人民工作及生活甚鉅，始修法將條文中「吊扣或」
      之文字均予刪除。故依修正後規定，受吊扣駕駛執照處分
      時，應僅吊扣違規行為人所違規駕駛之車類駕駛執照，不
      再吊扣其所持有之各級車類駕駛執照；而僅於受吊銷駕駛
      執照處分時，始吊銷其所持有之各級車類駕駛執照，其理
      應至屬灼然。查本件異議人既係違規酒後騎乘重型機車，
      依上開說明自僅能吊扣其之重型機車駕照。惟異議人前雖
      持有重型機車駕照，但業已遭吊銷並禁考3 年在案（迄至
      99年12月2 日期滿），其現並無持有重型機車駕駛執照可
      供吊扣，此有卷附異議人機車駕照基本資料1 紙在卷可憑
      ，亦應為主管機關即原處分機關職務上所知；而在異議人
      並無持有重型機車駕照，猶仍騎乘前揭重型機車之情況下
      ，顯然無法再裁處「吊扣駕駛執照」之處分，此參以道路
      交通管理處罰條例第67條第6 項規定違規酒後駕車但屬無
      照駕駛之情況下，則將「吊扣」之處罰規定轉換為「禁止
      在最長吊扣期間內考領駕照」之處罰，即見其明。故原處
      分機關於職務上既已明知異議人並未持有重型機車駕照，
      即應依道路交通管理處罰條例第67條第6 項規定，轉為裁
      罰異議人在所規定最長吊扣期間內（依同條例第35條第1
      項第1 款規定，吊扣駕照最長期間為1 年），不得考領駕
      照；詎原處分機關竟仍對異議人裁處吊扣駕照之處分，於
      法即有違誤（相同意旨，參見臺灣高等法院98年度交抗字
      第1433號、第2267號裁定）。
  (三)至異議人違規酒後騎乘機車，復又屬無照駕駛（無重型機
      車駕照而駕駛重型機車；惟異議人持有職業大貨車駕照）
      ，其除應成立首揭道路交通管理處罰條例第35條第1項第1
      款之違規外，復構成同條例關於無照駕駛之交通違規（同
      條例第22條第1 項第4 款），本均應處罰。惟按一行為違
      反數個行政法上義務規定而應處罰鍰者，依法定罰鍰額最
      高之規定裁處，行政罰法第24條第1 項前段定有明文。是
      異議人既係以一駕車行為，同時觸犯上述二項交通違規，
      依法自應從一重處罰之；而首揭道路交通管理處罰條例第
      35條第1 項所定之罰鍰額為1 萬5 千元以上6 萬元以下，
      異議人另所違反之無照駕駛重型機車之罰鍰額至多則僅係
      3 千6 百元（參見同條例第22條第1 項第4 款），自應從
      一重依該條例第35條第1 項第1 款處罰即可。
  (四)又原處分機關逕以於道路交通管理處罰條例第68條修正前
      所作成之交通部89年8 月30日交路89字第008861號函、94
      年9 月15日交路字第0940051433號函、95年5 月3 日交路
      字第0950030639號函等相關函釋，認異議人有違反道路交
      通管理處罰條例第35條第1項第1款之行為，惟因其重型機
      車駕駛執照前已遭吊銷，故應吊扣職業大貨車駕駛執照等
      語，顯漏未審酌上開條例第68條修正理由之意旨。參以異
      議人係駕駛重型機車違規，如因此吊扣異議人之其他種類
      車輛駕駛執照，此舉顯然將剝奪異議人駕駛其他種類車輛
      之權利，對異議人之權益造成極大之損害，亦與現行之道
      路交通管理處罰條例第68條之規定未合，是異議人主張不
      應吊扣其職業大貨車駕駛執照等語，於法尚屬有據。
五、綜上所述，異議人既違規酒後騎乘重型機車，原處分機關依
    道路交通管理處罰條例第35條第1 項第1 款、第24條第1 項
    第2 款規定，裁處異議人罰鍰1 萬5 千元，且應施以道路交
    通安全講習，固屬有據；然原處分機關疏未詳查異議人已無
    重型機車駕照可供吊扣，不得再裁處吊扣駕駛執照，竟猶仍
    裁處吊扣駕駛執照12個月之處分，於法自有未洽。是以本件
    異議人執此聲明異議，為有理由，自應由本院將原處分撤銷
    ，另為裁罰如主文第2 項所示之處分，以資適法。
據上論斷，應依道路交通案件處理辦法第20條前段，裁定如主文
。
中    華    民    國    99    年    4     月   26     日
                  交通法庭    法  官  許映鈞
以上正本證明與原本無異。
如不服本裁定應於裁定送達後5 日內向本院提出抗告狀。
                              書記官  阮旭家
中    華    民    國    99    年    4     月    26     日

司法院資訊處製作；財團法人民間司法改革基金會備份。
